臺灣臺中地方法院交通事件裁定　　　　 96年度交聲字第210號
原處分機關　交通部公路總局臺中市監理站
受處分人　　甲○○
上列受處分人因違反道路交通管理處罰條例案件，對於交通部公
路總局臺中市監理站中華民國96年2月27日所為之處分（裁監稽
違字第裁61－GD0000000號裁決書），聲明異議，本院裁定如下
：
    主    文
異議駁回。
    理    由
一、聲明異議意旨略以：(一)聲明異議人即受處分人甲○○ (下
    稱受處分人)因臺中市○○○於○路口設置之標誌不當（詳
    見證物照片一、二）當時異議人於該路口所在之跳蚤市場離
    開，於該路口停止線上等待紅燈，即證物相片二中機車騎士
    位置，根本無法觀看設置於「停止線後上方」之號誌燈上的
    「兩段式左轉」標誌。此號誌之設置依客觀條件觀之，根本
    無法提醒用路人注意，亦無法符合「道路交通安全處罰條例
    」第一條之為加強交通管理安全，維護交通秩序，確保交通
    安全之立法目的。(二)而與其相對面之號誌也無相關設置（
    詳見證物相片三、四），另外，依附件臺中市政府交通局函
    ，發文字號：中交工字第○九六○○○一四七八號公文中說
    明的第三點以及證物照片第五、六、七、八得知，當時地面
    相關標線亦不全，異議人亦無法由此不全之標線認知該路口
    有「兩段式左轉」之規定。(三)綜上所述，異議人乃因臺中
    市交通局未依法設置標誌、標線，致使異議人於主觀上無故
    意違反「道路交通管理處罰條例」之意圖，而客觀上亦無從
    認知相關規定，因之違反「道路交通管理處罰條例」之行為
    ，不可歸責於異議人。而臺中市交通局如此草率執行公務之
    行為，有違法瀆職之嫌，也明顯陷異議人於不義及使執行員
    警產生執法之錯誤云云。
二、經查：
(一)受處分人因於民國九十六年一月二十八日騎乘車號HJ八-三
    七七號重型機車於臺中市○○路與復興路五段路口因「騎乘
    機車未依二段式左轉」之違規，遭臺中市警察局第三分局警
    備隊當場舉發，受處分人於九十六年一月三十一日提出申訴
    ，並由原處分機關於九十六年二月二十七日以上開裁決書裁
    處罰緩新臺幣 (下同)六百元，有本件裁決書、臺中市警察
    局舉發違反道路交通管理事件通知單等件在卷可稽，復為受
    處分人所不否認，已足認定。
(二)按汽車駕駛人轉彎時，有不依標誌、標線、號誌指示者，處
    六百元以上一千八百元以下罰鍰，道路交通管理處罰條例四
    十八條第一項第二款定有明文。又道路交通安全規則第九十
    九條第二項規定：「機器腳踏車行駛至交岔路口，其轉彎，
    應依標誌或標線之規定行駛；無標誌或標線者，應依第一百
    零二條及下列規定行駛：一、內側車道設有禁行機車標誌或
    標線者，應依兩段方式進行左轉，不得由內側或其他車道左
    轉。二、在三快車道以上單行道道路，行駛於右側車道或慢
    車道者，應以兩段方式進行左轉彎；行駛於左側車道或慢車
    道者，應以兩段方式進行右轉彎。」。再者，標誌、標線、
    號誌之設置目的，在於提供車輛駕駛人及行人有關道路路況
    之警告、禁制、指示等資訊，以便利行旅及促進交通安全；
    標誌以規定之符號、圖案或簡明文字繪於一定形狀之標牌上
    ，安裝於固定或可移動之支撐物體，設置於適當之地點，用
    以預防或管制前方路況，促使車輛駕駛人與行人注意、遵守
    之交通管制設施；標線以規定之線條、圖形、標字或其他導
    向裝置，劃設於路面或其他設施上，用以管制道路上車輛駕
    駛人與行人行止之交通管制設施；號誌以規定之時間上交互
    更迭之光色訊號，設置於交岔路口或其他特殊地點，用以將
    道路通行權指定給車輛駕駛人與行人，管制其行止及轉向之
    交通管制設施，道路交通標誌標線號誌設置規則第二條、第
    三條，亦分別定有明文。
(三)按道路交通安全規則第九十九條第二項規定：「機器腳踏車
    行駛至交岔路口，其轉彎，應依標誌或標線之規定行駛；「
    無標誌或標線者，應依第一百零二條及下列規定行駛：一、
    內側車道設有禁行機車標誌或標線者，應依兩段方式進行左
    轉，不得由內側或其他車道左轉。」，已如前述，受處分人
    係考領有自用小客車駕駛執照及重型機車駕駛執照之人，對
    此規定自難諉為不知，又上開規定係以法律明文機器腳踏車
    行駛至交岔路口，無標誌或標線者轉彎方式之規範，本不待
    主管機關劃設或設置標線、標誌為必要，倘內側車道設有禁
    行機車標誌或標線者，即應依兩段方式進行左轉，不得由內
    側或其他車道左轉，縱另設有標線或標誌，亦僅具提醒、督
    促駕駛人注意之作用而已，並非以有無設有二段式左轉之標
    線或標誌，作為判定該路口是否應二段式左轉之處罰依據，
    此觀之道路交通安全規則第九十九條第二項規定，將「機器
    腳踏車行駛至交岔路口，其轉彎，應依標誌或標線之規定行
    駛」、「無標誌或標線者，應依第一百零二條及下列規定行
    駛：一、內側車道設有禁行機車標誌或標線者，應依兩段方
    式進行左轉，不得由內側或其他車道左轉。」，予以併列，
    後者係以法律明文「內側車道設有禁行機車標誌或標線者」
    ，應依兩段式左轉之方式為規範即明。查：
1、臺中市政府交通局函文雖載稱：該路口機車兩段式左轉之交
   通設施均有設置，惟經建設局管線挖掘後標線尚未復原，本
   局已於九十六年二月二日函請建管局儘快恢復原標線云云。
   惟上開路口即受處分人騎乘機車行進之臺中市○○路○段路
   面內側車道上有「禁行機車」之標線，業經本院會同受處分
   人、證人即舉發本件交通違規之警員王志忠至現場勘驗無訛
   ，並有警員提供之現場圖、現場照片等件在卷可稽。況查，
   受處分人違規當時係騎機車沿臺中市○○路○段行進左轉臺
   中市○○路○段，而受處分人『違規當時」該路口位於臺中
   市○○路○段上之紅綠燈號誌旁邊確實裝設有機車二段式左
   轉標誌等節，亦經證人王志忠、受處分人分別陳明屬實，並
   有現場照片在卷可憑。
2、受處分人雖辯稱：依照伊當時開始騎機車及停等紅綠燈位置
   ，看不到該紅綠燈上面的機車二段式左轉標誌。至於伊是在
   機車停車處對面違規迴轉或是有至前面路口依規定迴轉，伊
   已忘記云云。然查，上開機車二段式左轉標誌裝設位置係在
   該路口臺中市○○路○段上之紅綠燈旁邊，至為明顯，有現
   場照片在卷可憑。又受處分人亦自承伊當時機車是停在機車
   停等區前約四公尺處等語，且受處分人騎乘機車本應注意現
   場交通號誌狀況，其若有觀看臺中市○○路○段上之紅綠燈
   號誌，端無看不到上開機車二段式左轉標誌之理。受處分人
   空言指稱上開號誌之設置依客觀條件觀之，根本無法提醒用
   路人注意，亦無法符合「道路交通安全處罰條例」第一條之
   為加強交通管理安全，維護交通秩序，確保交通安全之立法
   目的云云 (其所提出之現場照片空有其他角度之照片，並未
   提出其機車行進方向所面對之上開紅綠燈正面角度照片)，尚
   難憑採。
(四)綜上所述，本院認依現場道路狀況，前揭機車二段式左轉標
    誌在客觀上已裝設在用路人明顯可見之位置，受處分人所辯
    尚非可採，原處分機關依據首揭規定及違反道路交通管理事
    件統一裁罰標準表，裁處受處分人罰鍰六百元，尚屬適法，
    核無違誤，本件異議為無理由，應予駁回。
三、據上論斷，應依道路交通案件處理辦法第十九條，裁定如主
    文。
中　　華　　民　　國　　96　　年　　7 　　月　　9 　　日
                  　　交通法庭  法  官  江奇峰
上正本證明與原本無異。
如不服本裁定應於送達後五日內向本院提出抗告狀。
                                書記官  江慧貞
中　　華　　民　　國　　96　　年　　7 　　月　　9 　　日
